臺灣高等法院臺南分院刑事判決　　　100年度侵上訴字第495號
上　訴　人　臺灣嘉義地方法院檢察署檢察官
被　　　告　洪石字
選任辯護人　楊漢東　律師(扶助律師)
上列上訴人因被告妨害性自主案件，不服臺灣嘉義地方法院100
年度訴字第70號中華民國100年3月15日第一審判決（起訴案號：
臺灣嘉義地方法院檢察署99年度偵字第6818號），提起上訴，本
院判決如下：
    主  文
原判決撤銷。
洪石字犯乘機性交罪，處有期徒刑年貳月。
    事  實
一、洪石字於民國98年7月間某日，在嘉義縣太保市新埤里三公
    廟附近，遇見已成年之Ａ女（代號0000-0000、姓名年籍詳
    卷，為中度智障之身心障礙人士），明知其為有心智障礙之
    人，竟萌生淫念，利用Ａ女有心智缺陷，不知抗拒之情形，
    而基於對Ａ女性交之犯意，先請Ａ女吃飯、及帶Ａ女去拍照
    後，旋即騎乘機車搭載Ａ女至嘉義縣太保市○○路○段之「
    佳士堡商務飯店」，並在該飯店房間內，命Ａ女脫除身上衣
    物並自行脫除衣褲，Ａ女因其心智缺陷，不知抗拒，而遭洪
    石字以生殖器插入陰道之方式，性交得逞。嗣因A女懷孕(非
    因遭洪石字性交所致)，經A女之母陪同報警而查獲。
二、案經A女訴請嘉義縣警察局水上分局報請臺灣嘉義地方法院
    檢察署檢察官偵查起訴。
    理  由
一、證據能力：
  (一)按「被告以外之人於審判外之言詞或書面陳述，除法律有規
    定者外，不得作為證據」，刑事訴訟法第159條第1項固定有
    明文，然「鑑定之經過及其結果，應命鑑定人以言詞或『書
    面』報告」，同法第206條第1項亦規定甚明，是鑑定人以書
    面為鑑定報告提出於法院，依刑事訴訟法第159條第1項立法
    理由及同法第206條第1項規定，即具有證據能力。又法院或
    檢察官得囑託醫院、學校或其他相當之機關、團體為鑑定，
    或審查他人之鑑定，並準用第203條至第206條之1之規定，
    刑事訴訟法第208條第1項亦定有明文。依此，法院或檢察官
    對於偵查中之案件，認須實施鑑定者，應就具體個案，選任
    鑑定人或囑託鑑定機關（團體）為之，查被害人A女之財團
    法人天主教聖馬爾定醫院精神鑑定報告書1份，係本院送請
    該醫院為鑑定被害人A女是否對於男女之性交有同意能力？
    是否容易受男子利用其心智缺陷而有不能或不知抗拒而性交
    之情形，性質上雖屬被告以外之人於審判外之書面陳述，惟
    該鑑定機關既受法院所囑託而執行鑑定業務，其等出具之書
    面鑑定報告乃現行刑事訴訟法第206條、第208條所定之鑑定
    人書面報告，屬傳聞證據法則之例外，應具有證據能力。辯
    護人以鑑定過程形式上是由A女與A女母親陳述作為鑑定意見
    之依據，否認其證據能力(見本院卷第79頁)，惟上開鑑定係
    經該醫院指定醫師參考被害人A女個人生長發展史，再為一
    般身體、腦波及精神狀態檢查，並對被害人觀察與晤談，施
    以心測(魏氏成人智力測驗、班達完形測驗)後得出之鑑定結
    果，有該鑑定報告可憑(見本院卷第62至66頁)，並非如辯護
    人所主張單以被害人A女及其母親之陳述作為鑑定意見之依
    據，其據此否認該鑑定報告之證據能力，與上開規定不符，
    自非可採。
  (二)次按被告以外之人於審判外之陳述，雖不符刑事訴訟法第15
    9條之1至第159條之4之規定，而經當事人於審判程序同意作
    為證據，法院審酌該言詞陳述或書面陳述作成時之情況，認
    為適當者，亦得為證據。當事人、代理人或辯護人於法院調
    查證據時，知有第159條第1項不得為證據之情形，而未於言
    詞辯論終結前聲明異議者，視為有前項之同意，刑事訴訟法
    第159條之5定有明文。查本件檢察官、被告、辯護人於言詞
    辯論終結前，除上開鑑定報告外，對於下述本院採為認定犯
    罪事實依據之各項供述及書面證據之證據能力及對於卷附各
    傳聞證據之證據能力，均未聲明異議，復經本院於審理時逐
    一提示予檢察官、被告、辯護人表示意見，檢察官及被告、
    辯護人對於本院所為之提示，就證據能力方面並無爭執，且
    本院審酌該等證據之取得過程並無瑕疵，與本案待證事實間
    復具有相當之關聯性，上開證據復無顯不可信之情況，採納
    該等證據自無礙被告於程序上之彈劾詰問權利，而認上開證
    據合於刑事訴訟法第159條之4及第159條之5等規定，是以之
    為本案證據並無不當，均具有證據能力，自得採為本件認定
    事實之基礎。
二、認定犯罪事實所憑之證據及理由：
  (一)訊據被告洪石字對於上開時地，有先請Ａ女吃飯、及帶Ａ女
    去拍照後，旋即騎乘機車搭載Ａ女至嘉義縣太保市○○路○
    段之「佳士堡商務飯店」，並在該飯店房間內，命Ａ女脫除
    身上衣物並自行脫除衣褲，再以生殖器插入A女陰道之方式
    ，性交得逞之事實坦承不諱，核與A女於警詢及偵查中之指
    訴相符，並A女於79年間即已經鑑定屬中度智能障礙乙節，
    亦有被害人A女之障礙手冊影本在卷(置於警卷密封袋內)可
    稽。
  (二)雖被告仍以：伊不知A女有心智障礙，A女與伊性交時，亦無
    不知抗拒之情等情詞置辯。惟查：
  1.被害人A女於被害當時心智缺陷確已達不知抗拒之情：
    (1)被害人A女先於警詢時陳稱：「他(指被告)直接載我去佳
      士堡休息，到大門口他先登記資料，之後他開房間的門，
      他叫我跟進去，進去房間後他把門關起來，他自己先把衣
      服脫掉(只剩下內褲)，他叫我把衣服全脫掉，他摸我胸部
      ，我說不要碰我，我自己先進去洗澡，洗完後他叫我脫衣
      服，我只有脫內外褲但他強迫我也要脫掉上衣，他叫我躺
      在床上，我躺下就想睡覺，他過來我身邊，直接把他的生
      殖器插入我的下體，我會痛，我有說不要用我，我想回家
      ，我有推他，他不理我，繼續壓我，最後他自己起來。」
      等語(見警卷第2頁)；復於偵查中陳稱：「我們就去汽車
      旅館，在房間裡我去洗澡後，我就躺著睡覺，我睡覺時有
      穿衣服，衣服是我自己脫的，因為我不敢給他碰到，他叫
      我自己脫衣服，我脫到剩下一條小褲褲，我躺著被告就來
      強姦我。」、「（問：你知道什麼是強姦？）學校有教過
      。…一男一女(告訴人隻手環抱)。」、「被告強姦我時，
      他有穿衣服及褲子，他沒有摸我，他的小鳥插進我的妹妹
      裡面，我跟他說不可以碰我，他說沒關係，我嚇了一跳，
      因為我會怕」等語(見99年度偵字第6818號偵卷《下簡稱
      偵卷》第26頁)；再於原審審理時被害人A女於交互詰問過
      程中，A女對檢察官反詰問關於被告載她去汽車旅館當時
      是否知道要做何事等問題，一再表示：「我講不出來。」
      等語，經檢察官提問講不出來是因為知道害羞說不出口，
      還是因為不知道，所以不知道怎麼講，或其他狀況時，始
      表示：「可能是開房間那種意思。」，並證稱開房間「好
      像是…像是電視裡面演的…打砲的意思。」，復證稱：「
      （檢察官問：就妳理解，打砲是何意？）強姦。」等語(
      見原審卷第48頁)，檢察官追問A女所證稱被告載她到汽車
      旅館，應該是類似開房間，類似電視上演的打砲的意思，
      為何還是跟被告一起去汽車旅館等問題時，則證稱：「他
      (被告)載我去」、「(問：妳有無反抗？)我說不要」、「
      (問：他載妳時，妳就說了，還是看到汽車旅館才說？)
      我到汽車旅館才跟他說」等語(見原審卷第50頁)。綜上情
      ，被害人A女一再陳稱「對被告帶其前往佳士堡商務飯店
      乙節有表示反對」、「有說不要碰我」、「有說不要用我
      」、「我有推他，他不理我，繼續壓我」等表示其不同意
      與被告發生性交意願之情節，然與此同時，被害人A女復
      又表示「依被告之指示跟進飯店房間」、「依被告之指示
      自己將衣服脫掉」、「被告碰其胸部後，竟自己進去洗澡
      」、「自行躺著睡覺」、「躺著被告就過來強姦我」等依
      指示進入房間，而進入房間後仍自動洗澡、脫衣、躺於床
      上後，再與被告發生性行為等，與一般遭強姦者因極度違
      反其意願，復因受禮教重視女性貞操之約束，除因身體或
      心理受制約，已不能反抗者外，無不極力反抗之情形極度
      不同。
    (2)承上述，被害人A女於警詢、偵查及原審一方面供述，其
      對被告要求與其發生性交行為，有表示不要之意思，或有
      推被告之舉動，但另一方面亦自承有跟進房間、自己洗澡
      、脫衣、躺於床上之行為，並未有強烈反對或為激烈反抗
      之舉，對照其起警詢、偵查迄至原審審理時，被害人A女
      均陳稱被告將其載至上開飯店是要「打砲」、「強姦」她
      ，則被害人A女所理解之「強姦」，與一般人所認知係以
      強暴、脅迫、藥劑、催眠術或他法，使之不能抗拒而違反
      男女意願與之發生性交行為之意義並不相同，有關被告對
      其性交之過程，被害人A女似已將同意性交與對其以強制
      力方式為之之「強姦」兩者混淆，堪認被害人A女對所謂
      經男女雙方同意而發生性行為，與違反意願不能抗拒發生
      性行為者，兩者間之區別，實有不能為確實判斷之嫌，致
      無法理解其究係於同意情形下與被告發生性交關係，或係
      遭強制力為之。
    (3)雖被害人A女於偵查中陳述：「（問：（提示2個娃娃）比
      勢被告如何強姦你？）我脫完衣服，被告也脫衣服(告訴
      人把女娃娃的衣服及內褲都脫掉並且把男娃娃的外褲、內
      褲都脫掉，將男娃娃疊在女娃娃身上，下體相碰)」等語(
      見偵卷第26頁)，於原審亦陳稱：「（檢察官詰問：妳知
      道男生與女生要怎麼樣才能生孩子？）一個…小鳥插入下
      面的妹妹可以生出來（右手拇指、食指圈起，左手食指插
      入圈圈）。」等語(見原審卷第49頁)，似知悉性交之行為
      ，然依被害人對被告與其發生性交行為之過程，一再陳稱
      係遭被告強姦為之等語，被害人A女上開所謂性交行為之
      陳述，應係僅單純為男女關於性交行為外觀之描述。換言
      之，被害人A女所理解者乃性交行為之外貌，而非性交行
      為所表示之社會性意涵(即是否經自我決定之意願以身體
      與對方發生性關係)，不能因此推認被害人A女已知悉所謂
      性交之意義，並得以表示同意或反對之真意，則不論被害
      人A女一再表示被告載她至飯店房間時或為性交前，有表
      示反對等語，或其對被告載其前往飯店房間為性交過程之
      陳述，均不足以認定被害人A女係基於瞭解性交之意義，
      而於同意或反對下為之，並進而推出其已知抗拒而仍同意
      性交之結論。
    (4)且依證人劉○文（即被害人A女之舅）於原審證述：「(問
      ：被害人對性關係的理解為何？）她頭腦不好，不知道對
      錯。」、「（問：就你與被害人過去相處的經驗，被害人
      面對不想要或不喜歡的事情，被害人如何反應？）她比較
      不懂拒絕，會靜靜的。」、「（問：在每次找回被害人，
      跟她瞭解後，發現她是心甘情願還是不願意之下被帶走？
      ）據我所知，如果對被害人好一點，她就會跟著對方走，
      但她無法分辨對方是善意還惡意，不曉得這樣子對她是好
      還是不好。」、「（問：這次她提到與被告發生這件事情
      ，她有無說被告是怎樣對她好，或是提到被告有無對她不
      好？）答：有，她說被告請她吃飯，之後將她載至汽車旅
      館。」、「（問：為何知道被害人三番兩次離家？）答：
      也不是三番兩次離家，最主要是她頭腦不好，如果有男的
      欺騙她、誘拐她、說帶她去哪裡玩、去哪裡吃飯，她就很
      好騙，就會跟著走。」(見原審卷第95至96頁)，足見被害
      人A女本身因中度智能障礙，對於事理之認知無法像一般
      人正確認識並且深思熟慮，且無法正確判斷善惡對錯，往
      往因其他人表面對其表示善意，A女即會順從對方的意思
      及指示照辦，無法如正常人般會進一步深入去瞭解判斷對
      方的動機及可能產生的風險及行為後果等情屬實。
    (5)本件經本院送請財團法人天主教聖馬爾定醫院鑑定被害人
      A女之心智缺陷程度情形，對於男女之性交是否有同意能
      力？是否容易受男子利用其心智缺陷而有不能或不知抗拒
      而性交之情形？經該醫院鑑定結果，亦認為被害人A女總
      智商47，屬中度障礙程度，精神科診斷屬中度智能不足，
      雖非完全無法處理自身事物，但對性侵害相關知識皆不明
      瞭，事後甚至不知道自己懷孕以及性行為與懷孕之關係，
      被害人自述事前不知被告的意圖，對性行為意義及後果之
      知識缺乏。推估其智能與前述相關能力不佳，確實可能使
      其在遭受侵犯前與過程當中，無法有效判斷情境、預期對
      方意圖與行為後果，並進行抗拒，對男女性交是沒有同意
      能力，復因對性行為瞭解有限，對性行為的動作和後果不
      熟悉，且受限於智商，更不瞭解性行為背後的抽象社會性
      意涵，這種狀態下容易受男子利用其心智缺陷而有不知抗
      拒而性交之情形等情，有該醫院100年9月29日(100)惠醫
      字第1192號函及所附精神鑑定報告書在卷可憑(見本院卷
      第61至66頁)，參酌前述被害人A女就其與被告性交過程，
      雖口頭上有一再表示不同意之意思，然行為上卻又一再遵
      從被告之指示而為，此等雖無與被告發生性行為之意願，
      但卻又不知如何抗拒被告與其發生性交行為之要求，益證
      被害人A女已因心智缺陷、不知抗拒而與被告發生性交行
      為乙節無訛。
    (6)雖被害人A女經原審於100年2月16日當庭作證，描述案發
      當日進入汽車旅館之情境，證述：進入汽車旅館其自己想
      要洗澡，洗完想要回去，但因為門鎖起來，有去開門，但
      因為被告鎖上門而打不開，所以其才到床上躺著，其知道
      當日被告要與之性交，有對被告表示不要，被告有聽到，
      但仍直接插進去，有推被告，但推不動等語（見原審卷第
      58至60頁），關於其中進入房間後門有上鎖，被害人A女
      因打不開門才到床上躺之情節，被害人初於警詢及偵查中
      均未述及，況與一般旅館門鎖，大多出易入難之保障安全
      設計方式有所歧異，是其於原審為上開關於鎖門之證述是
      否屬實，固有可議。然被害人Ａ女雖自述被告對之為性交
      行為時，其曾有「推開被告」、「說不要」等行為，惟除
      此之外，別無關於被告施加不法腕力之指訴，則若被害人
      確實知悉並曾為不同意性交之抗拒行為，何以未能證稱其
      有更為激烈之反抗動作，並指述被告有更為強暴方法之陳
      述？參酌前述被害人A女不知性交行為之社會性意涵，益
      見被害人A女上開關於「推開被告」、「說不要」等行為
      ，並非係因其知悉抗拒與否，不同意性交行為而為之。雖
      被害人Ａ女於原審審理時，可以清楚陳述男女性交行為之
      外觀，並能陳述與被告發生性交之過程，及審理時表示不
      願看到被告之內心感受等，然知悉男女性交行為之外觀，
      並非表示被害人A女亦瞭解性行為背後的社會性意函，況
      被害人A女因本件案件已與被告有過性交行為，「事後」
      被害人A女復另與他人發生性交行為而懷孕，經此過程，
      其非無可能因此更加瞭解性交行為之意義，然按修正前刑
      法第225條第1項之罪，以對於男女利用其心神喪失、精神
      耗弱、身心障礙或其他相類之情形，不能或不知抗拒而為
      性交者，為其成立要件（該罪於94年2月2日修正為「對於
      男女利用其精神、身體障礙、心智缺陷或其他相類之情形
      ，不能或不知抗拒而為性交者，處3年以上10年以下有期
      徒刑。」）。被害人有無因上述心理或生理之障礙情形，
      以致於不能或不知抗拒加害人所為之性交行為，係以被害
      人於「被害時」身、心之客觀狀態作為認定標準(最高法
      院99年度台上字第2207號判決參照)。原審以被害人A女於
      原審訊問時，可以理解男女性交行為之意義，對於與被告
      發生性交之過程，及內心感受等，尚可清楚、明確地答覆
      ，復就檢察官與辯護人之詰問，就簡單提問尚能切題應答
      ，足認其有適度的表達能力，認為Ａ女雖為中度之智能障
      礙者，但其對於與被告發生之前述性交行為，尚難認處於
      不知或不能抗拒之情況等節，忽略被害人A女所陳述乃性
      交行為之外貌，而非其意涵，及其非無因事發後有多次性
      行為之經驗，始於原審能就性行為為較具體之描述，並未
      能考量被害人於有無因上述心理或生理之障礙情形，以致
      於不能或不知抗拒加害人所為之性交行為，應以被害人於
      被害當時身、心之客觀狀態作為認定標準，所為前開認定
      ，自非可採。
  2.被告於行為時主觀上應能知悉被害人因有心智上缺陷，不知
    抗拒而為性行為：
    (1)被害人A女於79年間即已經鑑定屬中度智能障礙乙節，已
      如前述，而被害人A女經本院送財團法人天主教聖馬爾定
      醫院為精神鑑定結果，亦認為被害人A女總智商47，屬中
      度障礙程度，精神科診斷屬中度智能不足，而有關心理衡
      鑑部分，雖被害人A女在晤談時，對較簡單之開放式詢問
      大致皆可理解，但有時無法切題回答，言談邏輯條理與連
      貫性不佳，講話量多，速度較慢，注意力投注不穩定，精
      神態度顯頑皮稚氣，而於精神狀態檢查時，對某些比較深
      入的問題會略顯不耐煩並用「我不知道」回答等情，亦有
      該醫院上開精神鑑定報告書附卷足稽，是依上開鑑定結果
      ，雖被害人A女外觀上無明顯問題，但若有較長時間晤談
      ，對A女具有成人外觀，但精神外顯稚氣、注意力不穩定
      等情，即能察覺與常人有異。
    (2)而依被告於警詢及偵查中自承於98年7月間至新埤三公廟
      前找人聊天時，被害人A女因她說多天未吃飯，要伊請吃
      飯，並說她媽媽的男朋友把她的健保卡及身分證都收起來
      ，她想要去找工作，但沒有證件，拜託伊帶她去洗照片等
      情，而衡諸一般人生活經驗，幾無突向陌生人開口要求請
      吃飯、拍照之情形，而被告於警詢時自承伊習慣至三公廟
      找人聊天(見警卷第7頁)，於原審審理時復自承在案發時
      被害人A女跟她男朋友已經窩了2、3天了，已經到中午了
      ，早餐也還沒吃等語（見原審卷第73頁），顯知被告與A
      女交談並載A女吃飯、照相、性交之前，早已見聞並知悉A
      女與其男友在該三公廟處業已流連2、3日，並且知悉A女
      當日之早、午餐均尚未進食乙節，而A女為民國70年出生
      之人(年籍在卷)，於案發當時已為成年人，衡諸常情，豈
      有連續2、3日駐足流連村邊廟宇不歸之理，一般見此情形
      多會對此異於常情、駐足流連廟宇數日之人側目留意，而
      被告既自承當日之前已知悉被害人A女已於該處流連2、3
      日未歸，其應有相當之時間與機會，觀察被害人A女之舉
      止、言談、神態與行為等，而依被告知悉被害人A女於該
      處流連數日未歸，並知悉其當日已2餐未進食乙節，堪認
      被告亦確實已有對被害人A女予以相當之觀注，始能知悉
      上情，被告於原審訊問其對檢察官起訴之客觀犯罪事實、
      時間、地點、對象及方法，有何意見時，亦自承我有注意
      被害人等情屬實(見原審卷第103頁）。被告既經相當時間
      之見聞觀察，對A女當時已是28歲成人，外觀卻顯稚氣、
      注意力不穩定，且無端於廟裡流連2、3日，多餐未進食，
      突主動向陌生人要求請吃飯、拍照等，足堪以判斷其心智
      缺陷顯異於並低於常人之情節，即不能謂無知悉。
    (3)且被害人之母於偵查中已陳稱被告是以前的鄰居，離大約
      50公尺左右乙節屬實(見偵卷第16頁)，被告於偵查中亦自
      承伊本來即認識被害人等情無訛(見偵卷第17頁)，其於本
      院審理時亦自承：「我認識她(即被害人)爺爺，但是我認
      識她爺爺的時候，被害人還很小。」等語屬實(見本院卷
      第38頁)，堪認被告於被害人A女小時候即已認識，而被害
      人為70年生之人，於79年即已經鑑定屬中度智障等情，均
      如前述，而被告既自被害人孩童時代即已認識被害人，復
      參酌案發當日前，被告即已經常在三公廟處找人聊天，復
      因被害人先是於該廟處流連2、3日未歸，被告有相當之時
      間與機會觀察被害人之舉止、言談、神態與行為，若非被
      告已知悉被害人因心智缺陷，對性交行為之要求不知抗拒
      ，進而有意利用被害人2餐未進食飢餓之際，以同意帶其
      用餐、拍照為餌，誘使被害人與其發生性交為，否則對被
      害人突如其來被告要求帶其用餐、拍照時，既不加拒絕，
      甚至異於一般常情之進而主動詢問願否至飯店與其發生性
      行為之舉動，被告於原審自承並不會在路上看到不熟識的
      女生就會問其要不要上汽車旅館等情（見原審卷第72頁）
      ，為何特別獨獨對A女毫不避嫌的載其去吃飯、拍照，並
      且隨後逕載至飯店性交？在在均足以認定被告確實係因知
      悉被害人因有心智上缺陷，對性行為之要求不知抗拒而為
      之。雖被告於原審辯稱係因基於可憐出於幫助始帶被害人
      用餐、拍照等行為，然苟被告確係基於可憐及幫助被害人
      A女之意，欲資助其吃飯、拍照而不求回報，大可以現金
      資助、自前往買回便當食物、偕A女同行男友或其他人同
      行等方式，不僅簡便，更可避嫌，詎被告卻捨此簡便之方
      式不為，大費周章專程載送A女前往吃飯、拍照，隨後逕
      載A女前往飯店性交，其所辯稱單純出於可憐及幫助A女之
      意云云，實為犯後卸責之詞，無足採信。
    (4)再者，被害人有無因心理或生理之障礙情形，以致於不知
      抗拒加害人所為之性交行為，係以被害人於被害時身、心
      之客觀狀態作為認定標準，已如前述，是被告主觀上是否
      知悉被害人有心智缺陷，不知抗拒而為性行為，自應以被
      害當時之客觀狀態加以判斷，而被告既自被害人孩童時代
      即已認識被害人，案發前即已觀察到被害人已於該處流連
      2、3日不歸，當日已2餐未進食，其行為、舉止外觀上已
      異於常人，其對被害人智能異於且較常人為低乙節，不能
      謂為不知，其已顯有知悉，並利用被害人A女數餐未進食
      ，飢餓之際，略施小惠，而誘使被害人與其發生性行為之
      事實，均如前述，原審以其審理時當庭勘驗結果，認為A
      女若未與之交談，單從A女外觀，尚無從看出其係有中度
      智障而與常人有異之情節，而認被告難事先知悉A女關於
      性自主決定係屬心智缺陷之人等語，忽略應從案發當時被
      告對被害人身、心之客觀狀態觀察，其論理尚非妥適。
  (三)綜上所述，被害人A女確實因心智缺陷而對性交行為不知抗
    拒，被告對此主觀上已有知悉，竟仍利用為之而與A女發生
    性行為得逞，其有乘機性交之犯行，事證明確，堪以認定。
三、論罪科刑與撤銷改判之理由：
  (一)核被告所為，係犯刑法第225條第1項之乘機性交罪。
  (二)原審疏未注意被害人是否因心智缺陷而不知抗拒，或被告是
    否有預見此情而仍利用之，應以被害當時之客觀狀態加以判
    斷，逕以被害人於審理時之外貌與應答過程與勘驗結果，而
    認被害人對與被告發生性行為時，既非不能或不知抗拒，被
    告亦不知悉或預見被害人心智缺陷之身心狀態，認犯罪不能
    證明，而為被告無罪之諭知，尚有可議，檢察官據此提起上
    訴，為有理由，自應由本院撤銷改判。
  (三)爰審酌被告與被害人A女為舊識，明知其為心智缺陷之人，
    見被害人於三公廟處流連數日不歸，不予協助返家，為逞一
    己性慾之動機，以被害人智障可欺，竟利用其不知抗拒之際
    ，略施小惠而藉此與其發生性交行為之手段，自述現因中風
    而辭職在家，家中有妻、子，目前經濟來源靠其妻從事清潔
    工作收入之生活狀況、小學畢業之智識程度，犯後雖不否認
    有與被害人發生性行為，但否認知悉被害人有心智缺陷之態
    度等一切情狀，量處如主文第2項所示之刑，以資懲儆。
據上論結，應依刑事訴訟法第369條第1項前段、第364條、第299
條第1項前段，刑法第225條第1項，判決如主文。
本案經檢察官江守權到庭執行職務。
中    華    民    國   100    年    11    月    15    日
                  刑事第七庭    審判長法  官    李文福
                                      法  官    翁金緞
                                      法  官    高榮宏
以上正本證明與原本無異。
如不服本判決應於收受送達後10日內向本院提出上訴書狀，其未
敘述上訴理由者，並得於提起上訴後10日內向本院補提理由書（
均須按他造當事人之人數附繕本）「切勿逕送上級法院」。
                                      書記官    林宛妮
中    華    民    國   100    年    11    月    15    日

附錄本判決論罪科刑法條：
中華民國刑法第225條第1項：
對於男女利用其精神、身體障礙、心智缺陷或其他相類之情形，
不能或不知抗拒而為性交者，處3年以上10年以下有期徒刑。